【裁判字號】    95,訴,1515
【裁判日期】    951107
【裁判案由】    強盜
【裁判全文】
臺灣板橋地方法院刑事判決              95年度訴字第1515號
公  訴  人  臺灣板橋地方法院檢察署檢察官
被      告  乙○○
                    （現另案於臺灣武陵監獄執行）
選任辯護人  林秉欣律師
上列被告因強盜案件，經檢察官提起公訴（95年度偵字第5999號
），本院判決如下：
    主  文
乙○○對於公務員依法執行職務時，施強暴，累犯，處有期徒刑
肆月，如易科罰金以銀元佰元折算壹日；又以強暴妨害人行使
權利未遂，累犯，處有期徒刑月，如易科罰金以銀元佰元折
算壹日。應執行有期徒刑陸月，如易科罰金以銀元佰元折算壹
日。
    事  實
一、乙○○（起訴書部分內容誤載為「徐家榮」）前曾於民國94
    年間因違反毒品危害防制條例案件，經本院判處有期徒刑五
    月確定，於94年10月20日易科罰金執行完畢。詎其猶不知悔
    改，於上開有期徒刑執行完畢後五年內，復於95年1 月18日
    晚上11時20分許，行經桃園縣桃園市○○路639 巷18號（起
    訴書誤載為「185 號」）前時，適遇警員甲○○（起訴書部
    分內容誤載為「徐志偉」）帶同臺灣警察專科學校（下簡稱
    「警專」）寒假實習之警員班學生丙○○，執行區域防搶勤
    務，察其形跡可疑，而對之盤查，因其未帶身分證件，警員
    甲○○乃徵求其同意隨同返回桃園縣政府警察局桃園分局同
    安派出所查察身分，其因另案遭通緝，且身上持有毒品安非
    他命，為掩飾上情，乃佯稱同意，由警員甲○○騎乘車號FJ
    5-902 號警用機車，後載乙○○，警專實習學生丙○○則騎
    乘車號BYS-319 號警用機車尾隨在後。迨其等於同日晚上11
    時30分許，行返至桃園縣桃園市○○○路○ 段153 號同安派
    出所前時，詎乙○○明知警員甲○○係公務員且於依法執行
    職務時，竟為脫逃，即趁警員甲○○不備之際，突自身後以
    雙手用力推開警員甲○○，對於依法執行職務之警員施加強
    暴，並以雙手緊握警員甲○○騎乘之警用機車把手猛力加油
    ，欲強行騎乘該警用機車逃逸，惟因甲○○亦緊握機車把手
    極力煞車，以致機車失控倒地而未得逞，乙○○旋即下車徒
    步逃逸。詎其逃逸時，見隨後之警專實習學生丙○○仍騎著
    警用機車尚未熄火，又另行起意，基於妨害非公務員之警專
    實習學生丙○○對該警用機車行使權利之犯意，衝向丙○○
    施以強暴將之向後推開後，跳上該警用機車，強行騎乘逃逸
    ，丙○○則被推坐到機車後座載行，見狀旋以手勒住乙○○
    頸部與之扭打，以致機車行出約二、三百公尺，至大興西路
    與經國路口時，隨即失控人車倒地，乙○○旋經隨後趕至之
    警員甲○○及派出所其他警員合力將之制伏逮捕，因而亦未
    得逞。
二、案經桃園縣政府警察局桃園分局報請臺灣桃園地方法院檢察
    署檢察官呈請臺灣高等法院檢察署檢察長核轉臺灣板橋地方
    法院檢察署檢察官偵查起訴。
    理  由
一、訊據被告乙○○矢口否認有上開對警員甲○○、警專實習學
    生丙○○等人故意施以強暴推開，強行騎乘其等騎用之警用
    機車等犯行，辯稱：當天伊經警員甲○○盤查，因無身分證
    ，經警欲帶回派出所，伊因有案通緝，遂於警員甲○○騎乘
    機車載伊至派出所門口時，伊見在後尾隨之警專實習學生丙○○距離尚遠，即趁機跳下機車欲逃跑，並未推打警員甲○○，此時丙○○亦剛好騎乘機車過來，下車欲抓伊，伊看到
    丙○○機車停放旁邊，就坐上該機車騎走，但丙○○亦跳上
    機車後座勒住伊脖子，伊一加油門往前衝沒幾公尺就跌倒，
    就被其他來支援的警員抓住，伊當時只是單純想騎機車逃跑
    ，並無推打丙○○或警員云云。辯護人亦為被告辯護稱：被
    告純粹係因涉案在身，恐遭逮捕，而騎取上開警用機車，並
    無對警員或警專實習生施以強暴手段云云。然查：
    (一)被告所犯上揭犯罪事實，業據被害人甲○○、丙○○於偵
      查中及本院審理時指證被害情節明確（見臺灣桃園地方法
      院檢察署95年度偵字第3603號偵查卷65頁、66頁、本院95
      年7 月12日審判筆錄），互核一致，且被告於警詢時亦曾
      供認有對警專實習學生丙○○從機車上推開，並加油門往
      經國路與大興西路口企圖逃逸之情屬實無誤（見上開偵查
      卷9 頁），至其雖矢口否認有推開警員甲○○意圖強行騎
      乘警用機車逃逸之事實云云，惟核諸其於警詢原辯稱：警
      員甲○○載伊至派出所前時，伊因腳傷向前滑，警員甲○○問伊要幹嘛，伊就跳下車云云（見上開偵查卷9 頁），
      然其後於偵查中則又辯稱：警員甲○○載伊到派出所時，
      因他煞車，伊碰到警員，他就問伊要做什麼，因他動作很
      大，伊重心不穩就掉下車云云（見上開偵查卷45頁），前
      後辯述情節不一，可見其上開所辯否認犯行之可信性已堪
      質疑，再衡諸被害人甲○○、丙○○與被告素不相識，其
      間並無何怨隙，被害人亦均無因此受有何重大危害，其二
      人分別係依法執行職務及在學實習，顯均無故意構陷被告
      之理可言，是綜上所述，參互印證，應以被害人甲○○、
      丙○○之指述情節，較堪採信，而被告上開所辯，足認係
      畏罪飾卸之詞，應不足採，堪認被告確有分別對依法執行
      公務之警員甲○○及警專實習學生丙○○，先後施以推開
      之強暴手段，強行騎乘上開警用機車之犯行無訛。
    (二)又被害人丙○○本件案發時僅係警專警員班學生，於寒假
      期間至上開同安派出所實習，此有卷附桃園縣政府警察局
      桃園分局95年1 月10日桃警分訓字第0951008693號函及其
      檢附之「桃園縣政府警察局桃園分局辦理臺灣專科學校警
      員班第二十三期正期學生組寒假實習執行細部計畫」可稽
      ，可見被害人丙○○並非依法令從事於公務之人員，且其
      案發時僅係隨同值勤警員甲○○見習，並非依法執行職務
      ，併此敘明。
    是本件事證已臻明確，被告上揭犯行均堪認定，應予依法論
    科。
二、又本件被告行為後，94年1 月7 日修正之刑法第25條、第26
    條（有關一般未遂犯處罰效果之規定，改列於第25條第2項
    後段）、第33條第5 款（修正提高罰金最低額為新臺幣一千
    元以上，以百元計算之）、第47條（將累犯修正限制以故意
    再犯為限，並增訂強制工作處分擬制累犯規定）、第51條（
    對於有期徒刑合併定應執行刑之上限提高至三十年）、第41
    條第1 項（將易科罰金折算標準提高為「以新臺幣一千元、
    二千元或三千元折算一日」）等規定，業於95年7 月1 日生
    效施行，罰金罰鍰提高標準條例第2 條原易科罰金提高折算
    標準金額倍數規定，並於95年4 月28日配合修正刪除，同於
    95年7 月1 日生效施行，是經依同法第2 條規定綜合比較新
    舊法結果，被告本件所犯之罪，依修正後之上開規定處斷，
    並無有利，自仍應適用其行為時之舊法即94年1 月7 日修正
    施行前之刑法上開規定處斷。是核本件被告上開所為，應係
    分別犯刑法第135 條第1 項之施強暴妨害公務員執行職務罪
    （對警員甲○○犯行部分）、同法第304 條第2 項、第1 項
    之強制未遂罪（對警專實習生丙○○犯行部分）。公訴意旨
    雖認被告上開所為，均係犯刑法第328 條第4 項、第1 項之
    強盜未遂罪嫌云云，然依上述所認，被告其犯罪之動機、目
    的，僅係因其遇警盤查欲帶回派出所查察身分，恐遭警查得
    其涉案通緝在身，且持有毒品等情，因而意圖強取警用機車
    騎乘逃逸，可見其對警用機車並無不法所有意圖之犯意，此
    即與強盜罪之主觀構成要件有間，是公訴意旨上開所認，容
    有未洽，惟其起訴犯罪事實相同，爰逕予變更起訴法條論究
    。被告所犯上開強制未遂部分，已著手實行而未達妨害人行
    使權利，為未遂犯，爰依修正前之刑法規定，按既遂犯之刑
    減輕之。又被告前曾於94年間因違反毒品危害防制條例案件
    ，經本院判處有期徒刑五月確定，於94年10月20日易科罰金
    執行完畢，有臺灣高等法院被告全國前案紀錄表在卷可稽，
    被告前受有期徒刑執行完畢，於五年以內再犯本件有期徒刑
    以上之二罪，均為累犯，應依修正前之刑法規定，加重其刑
    ；其所犯上開強制未遂犯行部分，上開減輕、加重等事由，
    復依法先加後減。又被告所犯上開二罪間，犯意各別，行為
    互殊，所犯罪名不同，應予分論併罰。爰審酌被告之素行、
    各罪犯罪之動機、目的、手段、所生危害及犯後之態度等一
    切情狀，各量處如主文所示之刑，並分別依修正前之刑法規
    定諭知易科罰金之折算標準及定其應執行之刑，以資懲儆。
據上論斷，應依刑事訴訟法第299 條第1 項前段、第300 條，刑
法第2 條第1 項前段、第135 條第1 項、第304 條第2 項、第1
項、修正前之刑法第47條、第26條前段、第41條第1 項前段、第
51條第5 款，罰金罰鍰提高標準條例第1 項前段、修正前之罰金
罰鍰提高標準條例第2 條，判決如主文。
本案經檢察官靳開聖到庭執行職務
中    華    民    國    95    年    11    月    7     日
              刑事第八庭  審判長法  官  王  屏  夏
                                法  官  王  偉  光
                                法  官  彭  全  曄
以上正本證明與原本無異。
如不服本判決應於送達後10日內向本院提出上訴狀。
                                書記官  吳  詩  琳
中    華    民    國    95    年    11    月    7     日
附錄本案論罪科刑法條全文：
中華民國刑法第135條
（妨害公務執行及職務強制罪）
對於公務員依法執行職務時，施強暴脅迫者，處 3 年以下有期徒
刑、拘役或 3 百元以下罰金。
意圖使公務員執行一定之職務或妨害其依法執行一定之職務或使
公務員辭職，而施強暴脅迫者，亦同。
犯前二項之罪，因而致公務員於死者，處無期徒刑或 7 年以上有
期徒刑；致重傷者，處 3 年以上、 10 年以下有期徒刑。
中華民國刑法第304條
（強制罪）
以強暴、脅迫使人行無義務之事或妨害人行使權利者，處 3 年以
下有期徒刑、拘役或 3 百元以下罰金。
前項之未遂犯罰之。


司法院資訊處製作；財團法人民間司法改革基金會備份。
